臺灣高等法院刑事判決　　　　　　　　　　　　　九十三年度交上易字第二六五號
　　上　訴　人
　　即　被　告　甲○○
 　 選任辯護人　丁振發　律師
右上訴人因過失致死案件，不服臺灣臺北地方法院九十三年度交易字第六五號，中華
民國九十三年九月二十日第一審判決（起訴案號：臺灣臺北地方法院檢察署九十三年
度偵字第八一三號），提起上訴，本院判決如左：
    主  文
上訴駁回。
    事  實
一、甲○○於民國九十二年十二月二十七日下午，駕駛車號ＢＳ｜○三二五號自小客
    貨車，沿臺北縣新店市○○路○段由南往北向臺北市區行進，於同日下午六時三
    十分許，行近景美新橋中之臺北市界標前，原應注意汽車行駛時，駕駛人應注意
    車前狀況，並隨時採取必要之安全措施，且行車速度在市區道路，時速不得超過
    五十公里，而依當時天候晴、夜間有照明、道路無障礙物、視距良好，並無不可
    注意之情事，詎其於發現行人許安邦站立在橋中安全島臺北市界標附近，狀似要
    橫越馬路時，猶未提高警覺，注意前方，因誤判許安邦不會穿越道路，貿然以時
    速六十公里之速度超速行進，於許安邦步下安全島由西往東橫越道路，甲○○因
    車速過快閃煞不及，將許安邦撞擊倒地，致許安邦受有頭部創傷、左膝淺創傷、
    右足跟部裂傷等傷害，經送醫急救後，仍因所受之頭、胸鈍性傷引發出血性休克
    ，而於同日晚間八時四十五分許不治死亡。甲○○於肇事後，未被有偵查犯罪職
    權之機關或公務員發覺前，即主動請路人報警處理自首接受裁判。
二、案經許安邦之子乙○○訴請臺北縣政府警察局新店分局報告臺灣臺北地方法院檢
    察署檢察官偵辦起訴。
    理  由
一、訊據上訴人即被告甲○○對其於右揭時、地駕車撞擊被害人許安邦，並致被害人
    傷重不治死亡之事實坦承不諱，惟否認有過失致死犯行，辯稱：被害人在行人不
    得穿越馬路之路段違規穿越道路，此等違規舉措被告並無預見可能性，且被告並
    未超速，縱使及時採取閃煞措施，亦無從防免撞擊被害人之結果，被告並無過失
    可言云云。惟查：
    (一)被告對於本件事故經過，於偵查及原審陳稱：伊駕駛肇事自小貨車由新店往景
      美行駛，行經景美新橋上，看見被害人站在安全島上，斯時伊與被害人相距約
      十至十二公尺，伊便踩煞車減速，但見被害人沒有要過馬路，伊乃加油前行，
      被害人突然自安全島跳下來，伊煞車不及因而撞上被害人等語（見相卷第四十
      七頁、原審卷第二十八頁至二十九頁），而依現場圖所載（相字卷第三十五頁
      ），被告所駕之車於事發後在肇事地點遺有斷斷續續之煞車痕六點三公尺，在
      該斷續之煞車痕後，方為連續不斷、長度為十八點七公尺之煞車痕，足見被告
      陳稱：伊行近肇事地點前發現被害人站立在橋中央安全島上，先踩煞車減速，
      嗣再加速前行等語，與事實相符。而另觀諸現場圖，肇事路段雙向各有三線車
      道，路中設有寬式安全島，本件事故後被告之車係以車頭略微右傾之角度，斜
      停在肇事路段南往北第二、第三車道中間，該車之左後側及左前方均有落土，
      以落土分佈位置研判，該車車後落土分佈地應即為本件人車發生碰撞之處，而
      該處落土與現場煞車痕起始點，相距約有二十餘公尺（該現場圖比例尺以一公
      分代表實際距離二公尺，在圖上測得兩點間之距離約為十一公分），足證被告
      發現被害人站立在安全島，開始踩煞車減速之際，被告與被害人間之距離至少
      有二十公尺，而非如被告所稱僅有十至十二公尺。至於被告另辯稱，落土點有
      三處，第一處為被告車輛與被害人發生碰撞處（即鞋子掉落處），第二落土點
      為緊急停車處，第三落土點為被害人與碰撞車輛分離處云云，惟被告未提相關
      確據以供調查，且細觀上開現場圖，並無被告所稱之三處落土點，僅有前述之
      在肇事車輛左後側及左前方有落土散落，況被害人原所穿著之鞋子，業因撞擊
      而分散二處，尚難以鞋子掉落處，遽認係被告車輛與被害人發生碰撞之地點，
      被告此部分辯解，亦不可採信。
    (二)本件事故地點位於連接臺北縣新店市與臺北市景美地區之景美新橋上，該橋橋
      中設有寬式安全島，橋面並無行人穿越道，且橋面兩側鋪設有紅磚人行道，該
      紅磚道雖設置樓梯可通達地面，但無法藉由該樓梯跨越橋面，欲橫越道路須藉
      由橋下、距離肇事地點約三百公尺之行人穿越道等情，業經證人即本件事故之
      處理警員徐安泰於原審證述明確（見原審卷第四十七頁），並有現場照片在卷
      可佐。以該橋相關標誌、標線及交通設施設置情形觀察，一般行人當不致貿然
      在該橋上橫越道路；但被告於原審供稱：「我看到被害人後我有開始踩煞車減
      速，不知他是不是要過馬路，我看他的手有抓著安全島上的牌子，不像要過馬
      路，我就放心繼續前行：：：」等語，顯然被告發現被害人站立在橋中央之安
      全島上，係研判被害人將有橫越道路之動作，惟因被害人嗣後之舉措造成被告
      之誤判，而加速前行。由此足可認定被告於事發之前，對於被害人將自橋中安
      全島步下橫越道路之違規行為，已有預見。
  　(三)又被告駕駛之自小貨車在肇事現場遺留連續不斷之煞車痕，長度達十八點七公
    　尺，有如前述，依交通部頒之「一般公路汽車煞車距離、行車速度對照表」，
      在乾燥柏油路面留有此等長度之煞車痕，車速約在時速六十公里左右，而肇事
      路段之速限為時速五十公里，此有道路交通事故調查報告表在卷可稽（見相字
      卷第十七頁），足證被告在事發之際係以超逾速限之速度行車。至於被告辯稱
      ：依交通部設立之交通部全球資訊網之道安宣導部份中，所示之煞車安全距離
      表（在超速駕車與飆車影響之影響(四)車速與煞車距離之網頁下，見本院卷第二
      十二頁），可知被告時速未超過五十公里，且由證人徐安泰於原審之證詞可知
      ，原審所認為十八點七公尺之煞車痕，須再扣除三點三公尺之車身長度，故實
      際剎車距離應為十五點四公尺云云；然觀諸被告所述之煞車安全距離表，該安
      全距離包括反應距離與制動距離，而在反應距離時，駕駛人尚未踩煞車，及至
      制動距離時始為煞車行為（此觀該表暨解說自明），是駕駛人實際煞車行為之
      距離應以制動距離為標準。再者，駕駛人須在保持行車安全距離之情況下，方
      不致與人、車相撞；換言之，若駕駛人未保持安全距離，即在上表所示之安全
      距離內，則不論車速為何，仍有碰撞之可能性。在本案中，被告一再辯稱：實
      際剎車距離應為十五點四公尺；惟按上開煞車安全距離表，不論車速在時速五
      十或六十公里，均未超過十八或二十七公里之制動距離，依前揭說明，均會發
      生撞擊被害人之情形，被告執前開煞車安全距離表反推其車速未逾五十公里，
      尚難採信。
    (四)被害人許安邦確係因本件交通事故受有頭部創傷、左膝淺創傷、右足跟部裂傷
      等傷害，經送醫急救後，仍因所受之頭、胸鈍性傷引發出血性休克，而於同日
      晚間八時四十五分許不治死亡，亦經臺灣臺北地方法院檢察署檢察官督同法醫
      師相驗屬實，並有勘驗筆錄、相驗屍體證明書、驗斷書及相驗照片在卷足憑（
      相字卷第四十六頁、第五十頁至五十六頁、偵查卷第五頁至第十七頁）。
    (五)按汽車行駛時，駕駛人應注意車前狀況，並隨時採取必要之安全措施；行車速
      度在市區道路，時速不得超過五十公里，道路交通安全規則第九十四條第三項
      、第九十三條第一項第一款分別定有明文，被告為已考領駕照之人，對此規定
      應係知悉。且依道路交通事故調查表所載，本件事發之際天候晴、夜間有照明
      、道路無障礙物、視距良好，並無不可注意之情，詎被告駕車行近肇事地點前
      ，已先發現被害人站立在橋中之安全島，可能要橫越道路之動態，被告非但未
      注意警戒前方，且於誤判被害人不會穿越道路後超速前行，致突見被害人步下
      安全島開始橫越道路後閃煞不及而肇事，被告對本件事故之肇致顯有過失。次
      按行人在設有劃分島或護欄之路段，不得穿越道路，為道路交通安全規則第一
      百三十四條第二款所明定，被害人在設置安全島之肇事路段違規穿越道路而遭
      被告駕車撞擊，其違規穿越道路之舉，實為本件事故之主因。臺灣省臺北縣區
      車輛行車事故鑑定委員會亦認被害人違規跨越中央分隔島橫越道路，為本件事
      故之主因，被告駕駛自小貨車未注意車前狀況，為肇事次因，有該會九十三年
      五月二十六日北鑑字第九三○三五七號鑑定意見書在卷可憑（原審卷第十六頁
      至第十八頁）。
    (六)又按汽車駕駛人對於防止危險發生之相關交通法令之規定，業已遵守，並盡相
      當之注意義務，以防止危險發生，始可信賴他人亦能遵守交通規則並盡同等注
      意義務。若因此而發生交通事故，方得以信賴原則為由免除過失責任；汽車駕
      駛人雖可信賴其他參與交通之對方亦能遵守交通規則，同時為必要之注意，謹
      慎採取適當之行動，而對於不可知之對方違規行為並無預防之義務，然因對於
      違規行為所導致之危險，若屬已可預見，且依法律、契約、習慣、法理及日常
      生活經驗等，在不超越社會相當性之範圍應有注意之義務者，自仍有以一定之
      行為避免結果發生之義務。因此，關於他人之違規事實已極明顯，同時有充足
      之時間可採取適當之措施以避免發生交通事故之結果時，即不得以信賴他方定
      能遵守交通規則為由，以免除自己責任（最高法院八十四年臺上字第五三六○
      號、七十四年臺上字第四二一九號判例意旨參照）。查被害人在設置安全島之
      肇事路段違規穿越道路而遭被告駕車撞擊，其違規穿越道路之舉，雖同有過失
      甚明，然被告疏未注意車前狀況，猶以時速六十公里之車速行駛，進而失控肇
      致本件車禍，而未採取防止危險發生之適當措施，揆諸上開判例意旨，自不能
      以信賴對方會盡注意義務為由圖免刑責；被害人疏未注意同為肇事原因，茲被
      告之過失與被害人之過失併合而為危害發生之原因時，仍不得阻其過失責任
      （最高法院二十三年度上字第五二二三號判例意旨參照）。再被告之過失行為
      與被害人之死亡結果間，具相當因果關係。
    綜上所述，被告所辯為卸責之詞，不足採信，本件事證明確，被告犯行堪予認定
    。
二、核被告所為，係犯刑法第二百七十六條第一項過失致人於死罪。被告於肇事後未
    被有偵查犯罪職權之機關或公務員發覺前，即主動託人報警而坦承肇事，有警製
    自首調查表附卷可稽（見相卷第二十五頁），被告對於未發覺之罪自首而接受裁
    判，應依刑法第六十二條前段規定減輕其刑。查道路交通管理處罰條例第八十六
    條第二項係規定「汽車駕駛人，在快車道依規定駕車行駛，因行人或慢車不依規
    定，擅自進入快車道，而致人受傷或死亡，依法應負刑事責任者，減輕其刑。」
    。本件被告疏未注意車前狀況，以時速六十公里之車速超速行駛，進而失控肇致
    本件車禍，而未採取防止危險發生之適當措施，有如前述，被告並非「在快車道
    依規定駕車行駛」，自無上開減刑規定之適用，併此敘明。
三、原審以被告罪證明確，依刑法第二百七十六條第一項、第六十二條前段、第四十
    一條第一項前段，罰金罰鍰提高標準條例第一條前段、第二條規定，並於審酌被
    告之過失情節雖難謂輕微，惟被害人在專供車輛通行之橋面違規穿越道路，為本
    件事故之肇事主因，及被告犯後坦承過失，雖尚未能與被害人家屬達成和解，但
    態度尚稱良好，足見其非無悔意等一切情狀，量處有期徒刑六月，並諭知易科罰
    金之折算標準。經核原判決認事用法，並無不合，量刑亦屬妥適，被告上訴，猶
    執前詞指摘原判決不當，請求撤銷改判云云，為無理由，應予駁回。
據上論斷，應依刑事訴訟法第三百六十八條，判決如主文。
本案經檢察官賴俊雄到庭執行職務。
中　　　華　　　民　　　國　　九十三　　年　　 十二 　　月　　二十四　　日
                              臺灣高等法院交通法庭
                                  審判長法  官  陳  貽  男
                                        法  官  徐  世  禎
                                        法  官  李  世  貴
右正本證明與原本無異。
不得上訴。
                                        書記官  魏  汝  萍
中　　　華　　　民　　　國　　九十三　　年　　 十二 　　月　　二十四　　日
附錄：本案論罪科刑法條全文
  刑法第二百七十六條
    因過失致人於死者，處二年以下有期徒刑、拘役或二千元以下罰金。
    從事業務之人，因業務上之過失犯前項之罪者，處五年以下有期徒刑或拘役，得
    併科三千元以下罰金。
